【裁判字號】    90,台上,4579
【裁判日期】    900726
【裁判案由】    偽造有價證券
【裁判全文】
最高法院刑事判決                                九十年度台上字第四五七九號
    上  訴  人  甲○○
右上訴人因偽造有價證券案件，不服台灣高等法院中華民國九十年三月二十九日第二
審更審判決（八十九年度上更(一)字第一一一二號，起訴案號：台灣新竹地方法院檢察
署八十三年度偵字第八八六○號），提起上訴，本院判決如左：
    主  文
上訴駁回。
    理  由
按刑事訴訟法第三百七十七條規定：上訴於第三審法院，非以判決違背法令為理由，
不得為之。是提起第三審上訴，應以原判決違背法令為理由，係屬法定要件。如果上
訴理由狀並未依據卷內訴訟資料，具體指摘原判決不適用何種法則或如何適用不當，
或所指摘原判決違法情事，顯與法律規定得為第三審上訴理由之違法情形，不相適合
時，均應認其上訴為違背法律上之程式，予以駁回。本件原判決撤銷第一審關於上訴
人甲○○偽造有價證券部分之不當判決，改判仍論處其共同偽造有價證券罪刑。已詳
敘上訴人與何華澤（業經判刑定讞）係男女朋友關係，共組兆華傳播股份有限公司 (
下稱兆華公司），由何華澤擔任總經理、上訴人擔任特別助理。民國八十三年六月間
，三立傳播公司（下稱三立公司）業務員陳聰仁屢次向何華澤、上訴人催討兆華公司
積欠三立公司新台幣（下同）二十一萬元之款項，何華澤、上訴人無力支付，乃意圖
供行使之用，並基於共同之犯意聯絡，於同年六月上旬至同月十一日間某日，在新竹
市○○路六四八巷一○二弄六十號同居處，由何華澤提供華南商業銀行新竹分行，票
據號碼 RB0000000，已記載面額二十萬元，同年四月二十七日期，已遭拒絕往來之支
票一紙，共同更改發票日為同年六月二十七日，蓋用在不詳時地偽刻「葉義惠」之印
章於發票人欄處三次（其中一次與原發票人印章重疊），用以偽造「葉義惠」簽發之
上述支票一紙，推由上訴人通知陳聰仁前來收款，而於同月十一日在上址託交不知情
之何淑芳、蘇從華交付予陳聰仁以為清償等情。係綜核同案被告何華澤之部分自白，
陳聰仁、何淑芳（嗣更名為「何宜靜」）、蘇從華之證詞，偽造之支票等卷內資料為
其所憑之證據及認定之理由。而以：系爭票據係由何華澤向客人換回已拒絕往來之支
票，他人不可能再予收受使用。上訴人所辯：茍上訴人存心不付三立公司款項，大可
再將該尚未偽造之支票轉讓予陳聰仁即可，其後縱有退票，亦僅屬債務不履行之民事
責任問題云云，顯違事理，並無足採。又證人何淑芳、蘇從華嗣後雖改稱：系爭支票
係何華澤之二姊何素秋所偽造交付予蘇從華者云云。然何素秋早於八十三年五月十日
即已死亡，自無可能再於同年六月十一日交付上開支票予蘇從華，其證言係臨訟勾串
迴護之詞，亦非可採，均於理由內逐一指駁。復說明：台灣新竹地方法院檢察署八十
六年度偵字第二三八六號另以：上訴人又於八十五年十一月中旬某日，在新竹市○區
○○里○○路○段六八七號住處，竊取陳文忠所有新竹市第五信用合作社00000
0－0帳號票號各為 VB0000000、VB0000000 之空白支票二紙，盜蓋陳文忠所有之印
章，填寫其中票號VB0000000 號支票面額八萬元，而於八十五年十二月初在新竹縣政
府向張仲琳調現，因認上訴人此部分亦涉有刑法第二百零一條第一項之偽造有價證券
罪嫌，且與本案有連續犯之關係，屬裁判上之一罪，而移送併辦。然移送併辦部分與
本案偽造支票犯行，其時間相距已逾二年五月，並非緊接，其犯罪之手段及方法亦非
相同，尚難認係出於同一概括之犯意為之，而有連續犯之適用，自屬無併辦，應退回
原署檢察官續行偵辦等情綦詳。所為論斷，俱有卷內證據資料足憑，從形式上觀察，
原判決並無違背法令之情形存在。查犯罪之時間、地點，除有特殊情形外，並非構成
犯罪事實之要素，有罪判決關於犯罪時間、地點之記載，旨在辨別犯罪之個別性。原
判決雖於事實欄略載：上訴人於「八十三年六月上旬至同月十一日間某日」，在新竹
市○○路六四八巷一○二弄六十號，由何華澤提供系爭支票共同更改發票日為同年六
月二十七日，蓋用在「不詳時地」偽刻「葉義惠」之印章在發票人欄處，用以偽造為
「葉義惠」簽發之支票一紙等語。然其偽造支票之犯罪時間、地點均屬可得而定，而
偽刻「葉義惠」之印章顯然在偽造支票之前，已無礙於其犯罪個別性之辨別，且偽造
印章係偽造支票之部分行為，縱偽造印章之地點不詳，究於判決主旨無生影響，自不
得據為提起第三審上訴之理由。又查證據之取捨及證據之證明力如何，均屬事實審法
院得自由裁量、判斷之職權，苟其此項裁量、判斷，並不悖乎通常一般之人日常生活
經驗之定則或論理法則，又於判決內論其何以作此判斷之心證理由者，即不得任意
指摘其為違法，據為提起第三審上訴之合法理由。上訴意旨置原判決上開明確論斷於
不顧，對原審取捨證據及證據證明力判斷之審判職權行使，任憑己見，再事爭執，或
曰：其未參與偽造支票犯行，或謂：僅涉及行使偽造有價證券犯行云云。第查：上訴
人與何華澤係男女朋友關係，共組兆華公司，偽造之「葉義惠」印章既在上訴人與何
華澤同居處查獲，偽造之支票又由上訴人託人轉交予債務人收受，毋論偽造之印章係
在上訴人或何素秋之房間查扣，均無解於上訴人之罪責，原審論處其偽造有價證券罪
刑，即非無所本。而上訴人其餘上訴意旨所指摘者均為單純事實上之爭辯，要非適法
之第三審上訴理由。是上訴意旨所指摘原判決違法情事，顯與法律規定得為第三審上
訴理由之違法情形，不相適合。揆諸首開說明，其上訴為違背法律上之程式，應予駁
回。至原判決於主文欄內宣示上訴人共同意圖供行使之用，而「偽造」有價證券罪，
惟於從刑諭知沒收時卻又記載系爭支票為「變造」之支票，顯係判決文字之誤寫，非
不得以裁定更正之，亦不生判決違背法令之問題，併此指明。
據上論結，應依刑事訴訟法第三百九十五條前段，判決如主文。
中      華      民      國     九十     年      七      月    二十六    日
                              最高法院刑事第五庭
                                  審判長法官  紀  俊  乾
                                        法官  黃  正  興
                                        法官  劉  介  民
                                        法官  陳  東  誥
                                        法官  張  春  福
      右正本證明與原本無異
                                              書  記  官
中      華      民      國     九十     年      七      月    三十一    日


司法院資訊處製作；財團法人民間司法改革基金會備份。
